【裁判字號】    90,基簡,411
【裁判日期】    900829
【裁判案由】    損害賠償
【裁判全文】
臺灣基隆地方法院簡易庭民事判決要旨稿              九十年度基簡字第四一一號
    原      告  甲○○
                乙○○○
    兼  右一人  丙○○
主    文：
被告應給付原告甲○○新台幣伍萬仟捌佰伍拾元、原告乙○○○新台幣捌萬貳仟捌
佰貳拾元、原告丙○○萬玖仟元，及均自民國九十年七月十四日起至清償日止，
按年息百分之四‧五計算之利息。
原告其餘之訴駁回。
訴訟費用由原告甲○○負擔十八分之一、原告乙○○○負擔十八分之六、原告丙○○
負擔十八分之二，餘由被告負擔。
事實及理由要領：
甲、兩造聲明及陳述要旨
一、原告部分：原告甲○○、乙○○○、丙○○起訴主張原告甲○○於民國九十年三
    月九日下午五時二十分許駕駛原告乙○○○所有車號ＫＣ－七一三九號自用小客
    車附載原告乙○○○、丙○○，由基隆往金山方向，途經台北縣萬里鄉野柳村石
    濤園餐廳前，在危險彎曲狹小的道路上，因被告酒後駕駛車號ＤＶ－七三四○號
    自用小客車偏左行駛，迎面碰撞原告甲○○駕駛之自用小客車，致原告三人內部
    挫傷及局部外傷，並車輛毀損，因而支出交通費、醫藥費、汽車修理費，且精神
    上痛苦不堪，為此依侵權行為之法律關係，請求被告各賠償甲○○、乙○○○、
    丙○○新台幣（下同）七萬三千四百五十元、二十萬六千六百二十元、八萬五千
    二百元，及均自起訴狀繕本送達翌日起至清償日止，按年息百分之四‧五計算之
    利息。
二、被告部分：被告未於言詞辯論期日到場，據其以前在調解期日對於酒後駕車及駛
    入對向車道而撞及原告所駕駛之車輛，致原告三人受有損害之事實不爭執，然抗
    抗請求之金額過高。
乙、理由要領
一、被告受合法通知未於言詞辯論期日到場，核無民事訴訟法第三百八十六條所列各
    款情形，爰准原告之聲請由其一造辯論而為判決。
二、原告主張之上開事實，業據原告提出診斷證明書、收據、估價單等件為證，被告
    對於其就本件車輛應有過失之事實並不爭執，且被告被訴過失傷害刑事案件，經
    偵審結果，亦認被告有酒醉駕車及逆向行駛之過失，並經本院判處應執行拘役八
    十日，如易科罰金以三百元折算一日確定，此經本院依職權調閱前述刑事案件卷
    宗查明屬實，原告之主張堪信為真實，被告自應負過失侵權行為損害賠償責任。
三、按因故意或過失，不法侵害他人之權利者，負損害賠償責任；不法侵害他人之身
    體或健康者，對於被害人因而喪失或減少勞動能力，或增加生活上之需要時，應
    負損害賠償責任; 不法侵害他人之身體、健康、名譽或自由者，被害人雖非財產
    上之損害，亦得請求賠償相當之金額，民法第一百八十四條第一項前段、第一百
    九十三條第一項、第一百九十五條第一項分別定有明文。茲就原告所請求之損害
    應否准許，分述如次：
  (一)原告甲○○部分：
    (1)醫療費用：原告甲○○因本件車禍致胸部鈍挫傷，分別於財團法人長庚紀念醫
      院及財團法人天主教聖保祿修女會醫院治療，除證明書費一百元，非屬醫療所
      必要之支出費用，應予剔除外，二者合計三千八百五十元，有原告甲○○提出
      之醫療費用收據足稽，經核原告甲○○所受傷害及該收據所載醫療項目，均屬
      治療上必要費用，自應准許。
    (2)交通費用：原告甲○○主張其住處距上班之學校為六‧五公里，距治療之醫院
      為四‧五公里，故自九十年三月九日至同年五月二十五日止，共支出計程車車
      資一萬九千四百元，然原告甲○○本應支出每日上班之交通費，自不應車禍受
      傷而令被告負擔此部分之交通費，且原告傷勢僅胸部鈍挫傷，並非有乘坐計程
      車就醫之必要，復未提出證據以資證明，此部分之費用不應准許。
    (3)精神慰撫金：本件原告甲○○在高中從事行政工作，每月收入約三萬餘元，被
      告係從事代書工作，業據兩造分別於本院及警局訊問時陳述明確，被告於車禍
      發生後未能與原告和解，復經民、刑事訴訟興訟多時，原告甲○○謂其肉體上
      及精神上受有痛苦，即屬有據，因此審酌兩造身分、社會地位、經濟狀況，原
      告甲○○受傷情形，認原告甲○○請求五萬元之精神慰撫金，尚屬相當。
  (二)原告乙○○○部分：
    (1)醫療費用：原告乙○○○因本件車禍致雙手挫傷，分別於財團法人長庚紀念醫
      院、財團法人天主教聖保祿修女會醫院及台北榮民總醫院治療，除證明書費五
      十元，非屬醫療所必要之支出費用，應予剔除外，合計二千四百四十元，有原
      告乙○○○提出之醫療費用收據足稽，經核原告乙○○○所受傷害及該收據所
      載醫療項目，均屬治療上必要費用，自應准許。
    (2)交通費用：原告乙○○○主張前往財團法人天主教聖保祿修女會醫院及台北榮
      民總醫院治療，共支出計程車車資二千二百元，然原告乙○○○僅雙手挫傷，
      此傷勢並非有乘坐計程車及自桃園住處前往台北榮民總醫院治療之必要，復未
      提出證據以資證明，此部分之費用不應准許。
    (3)後續治療費用：原告乙○○○主張日後仍須前往醫院治療，預估後續醫療費用
      為一萬五千元，然原告乙○○○自車禍受傷迄今，僅支出醫療費用二千四百四
      十元，且依原告乙○○○提出財團法人天主教聖保祿修女會醫院所出具診斷證
      明書之記載，原告乙○○○之傷勢宜休養兩週，足見原告乙○○○之傷勢休養
      兩週應可痊癒，原告復未提出相關證據以實其說，自難認屬實，此部分之請求
      不應准許。
    (4)汽車修理費用：原告乙○○○所有車號ＫＣ－七一三九號自用小客車於九十年
      三月九日車禍毀損後，支出修理費十三萬六千七百三十元等情，業據原告提出
      估價單三紙為證，被告對該估價單之真正及內容並未爭執，原告所有受損之汽
      車，因本件車禍遭毀損，所需修復費用為十三萬六千七百三十元，應可認定。
      惟依民法第一百九十六條規定請求物被毀損所減少之價額，固得以修復費用為
      估定之標準，但以必要者為限，即修理材料以新品換舊品，應予折舊。原告所
      有之車為八十年十二月出廠，於八十一年一月三十日領照使用，至九十年三月
      九日肇事受損時止，依營利事業所得稅查核準則第九十五條第八項規定：「固
      定資產提列折舊採用定率遞減法者，以一年為計算單位，其使用期間未滿一年
      者，按實際使用之月數相當於全年之比例計算之，不滿一月者，以一月計」之
      方法計算結果，實際使用之年數為九年一月又十天，應以九年二月計，其汽車
      及附加零件已有折舊，應將折舊部分予以扣除。本院依行政院所頒固定資產耐
      用年數表及固定資產折舊率之規定，小客車之耐用年數為五年，依定率遞減法
      每年折舊千分之三百六十九，則原告請求之修理費中零件部分為八萬四千八百
      三十元，依上開標準計算折舊額為八萬三千五百六十八元，已逾原額之十分之
      九，按採定率遞減法者，其最後一年之折舊額，加歷年折舊累計額，其總和不
      得超過該資產成本原額之十分之九，爰依十分之九計算折舊額為七萬六千三百
      四十七元後，扣除折舊額後，原告乙○○○所得請求之零件費用為八千四百八
      十三元，連同不應折舊之工資五萬一千九百元，合計六萬零三百八十三元，逾
      此範圍之請求，不應准許。
    (5)精神慰撫金：原告自承乙○○○未從事任何工作，本院審酌兩造身分、社會地
      位、經濟狀況及原告乙○○○受傷情形，認原告乙○○○請求五萬元之精神慰
      撫金尚嫌過高，應以二萬元為相當。
  (三)原告丙○○部分：
    (1)醫療費用：原告丙○○因本件車禍致胸部挫傷，分別於財團法人長庚紀念醫院
      、財團法人天主教聖保祿修女會醫院及國泰中醫診所治療，除證明書費一百元
      ，非屬醫療所必要之支出費用，應予剔除外，合計九千元，有原告丙○○提出
      之醫療費用收據足稽，經核原告丙○○所受傷害及上開收據所載醫療項目，暨
      國人尋求中醫治療之習慣，均屬治療上之必要費用，自應准許。
    (2)交通費用：原告丙○○主張前往位於桃園市之財團法人天主教聖保祿修女會醫
      院、國泰中醫診所及台北市士林中醫診所治療，共支出計程車車資四千八百元
      ，然原告丙○○僅胸部挫傷，此傷勢並非有乘坐計程車及自桃園住處前往台北
      市士林中醫診所治療之必要，復未提出證據以資證明，此部分之費用不應准許
      。
    (3)後續治療費用：原告丙○○主張日後仍須前往醫院治療，預估後續醫療費用為
      一萬五千元，原告丙○○雖提出國泰中醫診所之診斷證明書為憑，然該診斷證
      證明書僅泛載「仍需復健治療」，至於治療之方法及所需時間、費用皆未提及
      ，且與財團法人天主教聖保祿修女會醫院所出具診斷證明書載明原告丙○○之
      傷勢宜休養兩週之內容不符，本院認原告丙○○所提證據尚難憑採，此部分之
      請求不應准許。
    (4)精神慰撫金：原告丙○○自承未從事任何工作，本院審酌兩造身分、社會地位
      、經濟狀況及原告丙○○受傷情形，認原告丙○○請求五萬元之精神慰撫金尚
      嫌過高，應以三萬元為相當。
四、從而，原告甲○○、乙○○○、丙○○基於侵權行為之法律關係，請求被告各給
    付五萬三千八百五十元、八萬二千八百二十三元、三萬九千元，及均自起訴狀送
    達翌日即九十年七月十四日起至清償日止，按年息百分之四‧五計算之利息，為
    有理由，應予准許，逾上開金額部分之請求，為無理由，應予駁回。
五、原告甲○○、乙○○○、丙○○聲請被告服務單位即野柳漁船公會報關行主管擔
    保執行，於法無據，應予駁回。
中      華      民      國      九十      年      八    月    二十九    日
~B臺灣基隆地方法院基隆簡易庭
~B    法    官
得於二十日內上訴


司法院資訊處製作；財團法人民間司法改革基金會備份。
